臺灣臺北地方法院刑事判決　　　　　　　94年度訴字第1119號
公　訴　人　臺灣臺北地方法院檢察署檢察官
被　　　告　乙○○
　　　　　　　　　　　樓(
指定辯護人　本院公設辯護人 張寅煥
上列被告因強盜案件，經檢察官提起公訴（94年度偵字第6561號
），本院判決如下：
    主  文
乙○○竊盜，因防護贓物、脫免逮捕，當場施以強暴，累犯，處
有期徒刑參年。扣案之打火機壹只沒收。
    事  實
一、乙○○前於民國八十七間因竊盜罪，經臺灣板橋地方法院於
    八十七年十二月二十四日判處有期徒刑七月，經台灣高等法
    院於八十八年十月二十六日以八十八年度上易字第二四五二
    號駁回上訴確定，並於八十九年七月二十三日執行完畢；詎
    其猶不知悔悟，意圖為自己不法之所有，於九十四年三月三
    日上午十時三十五分許，在台北市○○○路馬偕醫院前，搭
    乘甲○○所駕駛之車號八九八—ＭＮ號營業小客車，欲返回
    臺北縣三重市住處，並乘坐於該車副駕駛座上，嗣於同日十
    時四十五分許，甲○○駕駛該車行經台北市中正區○○○路
    、重慶北路口停等紅綠燈時，乙○○即趁其不注意之際，徒
    手竊取甲○○放置於排檔桿後方置物盒內之現金新台幣（下
    同）六百元得逞，適甲○○聽聞置物盒發出關閉聲響，發覺
    有異，乃抓住乙○○之左手質問之；乙○○竟為防護贓物、
    脫免逮捕，旋以右手持其所攜帶之打火機一只，猛擊甲○○
    之鼻樑，且於甲○○將前揭營業小客車暫停於上址路旁後即
    趁機下車逃逸，嗣經甲○○自後追捕，搶回前所失竊之六百
    元現金時，雙方復發生扭打，乙○○並出手攻擊甲○○之頭
    部，以此方式施強暴於甲○○，致其受有鼻骨骨折、頭部創
    傷之傷害（涉嫌傷害部分未據告訴），適經巡邏員警接獲勤
    務中心通報至現場處理，始查悉上情，並扣得前揭失竊之現
    金六百元、及乙○○所有之打火機一只。
二、案經臺北市政府警察局中正第一分局報請台灣臺北地方法院
    檢察署檢察官偵查起訴。
    理  由
一、訊據被告乙○○對於上揭事實於本院審理中坦承不諱（參見
    本院準備程序筆錄及審判筆錄），核與被害人甲○○於警訊
    、偵查中證述之情節亦屬相符（參見偵卷第十七至十八頁頁
    、四九至五十頁及六四至六六頁），並經現場目擊證人黃威
    翰於警詢中證述甚詳（參見偵卷第五至七頁），且有亞東紀
    念醫院診斷證明書一份、及現場暨贓物相片六幀、被害人受
    有擦傷之相片二紙在卷可稽（參見偵卷八至九頁、三四至三
    五頁、三七頁、五一頁），此外復有扣案之打火機一只可資
    佐證，足徵被告前揭任意性之自白與事實相符，堪以採信。
    至被告之指定辯護人雖到庭陳稱：被告尚未行竊得手，其所
    為應僅成立準強盜未遂罪云云，惟查，被告於本院審理中已
    自承：伊拿六百元在手上時被司機發現等語（參見本院審判
    筆錄第四頁），且被害人甲○○於偵查中亦明確證稱：伊是
    抓到被告後，才從他手上拿回六百元等語，顯見本件被告業
    已經前揭竊得之現金，置於其實力支配下，而業已竊盜既遂
    甚明，指定辯護人前開所辯，尚不足採。綜上所述，本件罪
    證已臻明確，被告犯行洵堪認定，應依法論科。
二、按準強盜罪之成立，以行為人實施竊盜或搶奪行為後，為防
    護贓物、脫免逮捕或湮滅罪證，而當場對於被害人或追躡之
    第三人，當場施以強暴或足令人心生畏佈之脅迫行為，即足
    當之，至該行為人之強暴或脅迫行為究係出於主動、被動，
    或該強暴、脅迫行為是否達致使不能抗拒程度，均在所不論
    ，是被告於竊取他人物品，為人發覺後，因防護贓物及脫免
    逮捕，而當場加諸他人強暴手段之行為，核係犯刑法第三百
    二十九條之準強盜罪，並應依同法第三百二十八條第一項之
    規定科處罪刑。次查，被告前曾於八十七間因竊盜罪，經臺
    灣板橋地方法院於八十七年十二月二十四日判處有期徒刑七
    月，經台灣高等法院於八十八年十月二十六日以八十八年度
    上易字第二四五二號駁回上訴確定，並於八十九年七月二十
    三日執行完畢；此有臺灣高等法院被告前案紀錄表一件在卷
    可稽，其於刑之執行完畢後五年之內，再犯本案有期徒刑以
    上之罪，為累犯，應依刑法第四十七條規定，予以加重其刑
    。復查，被告因竊取被害人之六百元現金後，為被害人所察
    覺，亟欲逃離現場、一時情急失慮方為上開犯行，尚非惡意
    致被害人成傷，且所竊取之財物甚微，並於犯罪後坦承犯行
    ，頗知悔悟，是被告所犯，若依刑法第三百二十九條、第三
    百二十八條第一項處法定最輕本刑五年以上有期徒刑，衡諸
    社會一般常情，仍屬情輕法重，依被告行為手段及侵害之法
    益權衡，被告犯罪情狀顯可憫恕，爰依刑法第五十九條之規
    定，酌量予以減輕其刑，刑有加減，並先加後減之。爰審酌
    被告前有竊盜、過失致死等犯罪前科（有前揭紀錄表可參）
    ，仍不知謹慎自持之素行、不知循正當途徑獲取財富之犯罪
    動機，竊取財物之價值不高、為取得財物、脫免逮捕，罔顧
    他人人身安全之犯罪手段、被害人所受之傷害程度，及犯罪
    後坦承犯行之態度等一切情狀，量處如主文所示之刑，以示
    懲儆。扣案之打火機一只，係被告所有，供其罪所用之物，
    爰依刑法第三十八條第一項第二款之規定宣告沒收之。至扣
    案之現金六百元，係被害人甲○○所有，應於本案判決確定
    後發還予被害人，而無庸併予宣告沒收，附此敘明。
據上論斷，應依刑事訴訟法第二百九十九條第一項前段，刑法第
三百二十九條、第三百二十八條第一項、第五十九條、第四十七
條、第三十八條第一項第二款，判決如主文。
本案經檢察官張智堯到庭執行職務。
中    華    民    國    94    年    10     月    26   日
                     刑事第十三庭 審判長法 官 朱瑞娟
                                        法 官 陳慧萍
                                        法 官 吳佳薇
上正本證明與原本無異。
如不服本判決，應於判決送達後十日內向本院提出上訴狀( 應附
繕本)。「切勿逕送上級法院」。
「告訴人或被害人對於判決如有不服具備理由請求檢察官上訴者
，其上訴期間之計算係以檢察官收受判決正本之日期為準」
中　　華　　民　　國　　94　　年　　10　　月　　27　　日
                                       書記官 潘文賢
附錄本判決論罪之法條：
刑法第三百二十九條
竊盜或搶奪，因防護贓物、脫免逮捕或湮滅罪證而當場施以強暴
、脅迫者，以強盜論。
刑法第三百二十八條第一項
意圖為自己或第三人不法之所有，以強暴、脅迫、藥劑、催眠術
或他法，至使不能抗拒，而取他人之物或使其交付者，為強盜罪
，處五年以上有期徒刑。
以前項方法得財產上不法之利益或使第三人得之者亦同。
犯強盜罪因而致人於死者，處死刑或無期徒刑，致重傷者，處無
期徒刑或七年以上有期徒刑。
第一項及第二項之未遂遂犯罰之。
